【裁判字號】    98,上易,525
【裁判日期】    980513
【裁判案由】    詐欺
【裁判全文】
臺灣高等法院臺中分院刑事判決         98年度上易字第525號
上  訴  人  臺灣臺中地方法院檢察署檢察官
被      告  丙○○
            丁  ○
上列上訴人因被告詐欺案件，不服臺灣臺中地方法院97年度易字
第4819號中華民國98年 1月22日第一審判決（起訴案號：臺灣臺
中地方法院檢察署97年度偵字第23916號)，提起上訴，本院判決
如下：
    主    文
原判決撤銷。
丙○○、丁○共同犯詐欺取財未遂罪，各處有期徒刑伍月，如易
科罰金，以新臺幣壹仟元折算壹日，均緩刑貳年，並各應向執行
檢察官指定之公益團體、地方自治團體或社區提供捌拾小時之義
務勞務，緩刑期間皆付保護管束。
其餘被訴詐欺取財部分均無罪。
    犯罪事實
一、丙○○、丁○與姓名年籍不詳綽號「經理」、「阿庭」之成
    年男子，共同基於意圖為自己不法所有之犯意聯絡，於民國
    97年10月初某日，先由綽號「經理」者在自由時報上刊登應
    徵司機之虛假廣告，並留有0000000000號電話，供欲應徵者
    聯絡，綽號「經理」者並負責對打電話來應徵之人為詐騙，
    佯稱﹕若要應徵司機，因公司要對應徵者之信用進行徵信，
    要求應徵者須提供郵局帳戶存摺、提款卡、提款卡密碼、身
    分證影本等物，讓其測試是否有積欠銀行金錢云云，若應徵
    者誤以為真而陷於錯誤，綽號「經理」者即指示丙○○、丁○，與應徵者相約並前往拿取應徵者之帳戶等資料，待丙○○、丁○拿到帳戶存摺等物品後，交付綽號「經理」者，即
    可獲得新臺幣1,000元之報酬。97年10月8日18時許，適有戊○○、乙○○、己○○等人見報，欲應徵司機，遂由戊○○
    撥打綽號「經理」者在報紙廣告中所留之電話，綽號「經理
    」者即以前揭之方法對戊○○施以詐術，並稱會有人與戊○○聯絡，綽號「經理」者隨即聯絡丁○、丙○○ 2人前去向
    戊○○等 3人收取帳戶存摺等物品，丁○即撥打電話給戊○○，雙方約定於同日20時許，在台中市之僑光技術學院門口
    面交。丁○隨即騎機車載丙○○至逢甲大學附近之東南亞撞
    球場，由丙○○下車步行，單獨一人前往約定地點收取。丙○○於向戊○○等 3人收取帳戶存摺、提款卡等物時，遭戊○○等人識破係騙局，致未能得逞，並於同日21時許，為戊○○等3人帶往警察機關報案，因而循線查獲上情。
二、案經臺中縣警察局清水分局報告臺灣臺中地方法院檢察署檢
    察官偵查起訴。
    理    由
一、證據能力方面：
  (一)證人戊○○、乙○○、己○○之警詢證言固屬被告以外之
      人於審判外之陳述，然本案當事人於本院調查證據時，就
      該等證言之證據能力並未聲明異議，依刑事訴訟法第 159
      條之5第2項規定，視為有同條第 1項之同意，且本院審酌
      上開警詢筆錄作成時之情況，並無證明力過低或違法取得
      之情形，且屬證明犯罪事實所必要，以之為證據，應屬適
      當，依刑事訴訟法第159條之5第 2項規定，均有證據能力
      ，自得作為證據。
  (二)證人乙○○、己○○於偵查中經具結之證言，按卷內資料
      查無顯不可信之情形，依刑事訴訟法第159條之1第 2項規
      定，亦認有證據能力，當得作為證據。
二、上開犯罪事實，業據被告丙○○、丁○坦承不諱，核與證人
    戊○○、乙○○、己○○於警詢或偵查中證述被害未遂之情
    節相符，並有戊○○與綽號「經理」者之通話錄音光碟及其
    譯文、戊○○與被告丙○○對話之錄音光碟及其譯文、0000
    000000號行動電話之撥入撥出紀錄畫面照片23張、銀行電話
    名冊1張、報紙廣告影本1紙在卷可資佐證，足見被告丙○○
    、丁○之自白確與事實相符。是被告丙○○、丁○詐欺取財
    未遂之犯罪事證已臻明確，其犯行洵堪認定，均應依法論罪
    科刑。
三、核被告丙○○、丁○所為，均係犯刑法第 339條第3項、第1
    項之詐欺未遂罪。被告丙○○、丁○與綽號「經理」、「阿
    庭」之成年男子間，均有犯意聯絡及行為分擔，為共同正犯
    。被告丙○○、丁○已著手詐欺取財之行為，惟尚未發生取
    得財物之結果，其犯罪尚屬未遂，均應依刑法第25條第 2項
    之規定，按既遂犯之刑度減輕其刑。
四、公訴意旨另以：被告丙○○自97年10月初某日起，迄同年月
    8日止，已自不詳姓名年籍之3位成年人處，收取得 2本帳戶
    存摺、提款卡、身分證影本等物品，並分別在台中市○○路
    大都會網咖對面等不顯眼之小路邊，交付詐得之存摺等物品
    給綽號「經理」者。丁○則自97年10月初加入後，曾於同年
    月10日左右，受綽號「經理」者之指示，在台中縣青年高中
    前，自邱先生處，收取得 1本存摺、提款卡、身分證影本等
    物，並即在台中市○村路之名人茶店內，交予綽號「經理」
    者。因認被告丙○○、丁○此部分均涉犯刑法第339條第1項
    詐欺取財罪嫌等語。經查：訊據被告丙○○、丁○雖各自坦
    承上開事實，惟被告或共犯之自白，不得作為有罪判決之唯
    一證據，仍應調查其他必要之證據，以察其是否與事實相符
    ，刑事訴訟法第156條第2項定有明文。本件被告丙○○、丁○上開坦承各自受綽號「經理」者之指示，向不詳姓名被害
    人詐得存摺、提款卡、身分證影本等物品後，再交付綽號「
    經理」者等事實，除其本人之自白外，並無其他適合之證據
    ，足以證明被告丙○○、丁○此部分之各自所述均屬實在。
    又被告丙○○、丁○於本院分別陳稱不知道他被告所述事情
    之經過，其各自所述部分，均無證據資料可供法院參考等語
    （見本院卷第21、22頁），則公訴人所指上開犯罪事實，既
    各僅有被告丙○○、丁○之自白，並無其他證據足以佐證其
    自白與事實相符，當難依被告丙○○、丁○各自之自白，遽
    論被告丙○○、丁○有上開犯行。是檢察官所舉之證據，既
    不足以使本院形成被告丙○○、丁○有上開詐欺取財行為之
    心證，此外，本院在得依或應依職權調查證據之範圍內，復
    查無其他積極明確之證據，足以認定被告丙○○、丁○有檢
    察官所指之罪行，此部分自屬不能證明被告丙○○、丁○犯
    罪。
五、原審以被告丙○○、丁○之罪證明確，予以論罪科刑，固非
    無見，惟有關被告丙○○自97年10月初某日起，迄同年月 8
    日止，自不詳姓名年籍之3位成年人處，收取詐得之2本帳戶
    存摺、提款卡、身分證影本等物品；被告丁○於97年10月10
    日左右，自邱先生處，收取詐得得之 1本存摺、提款卡、身
    分證影本等物部分，均無法證明被告丙○○、丁○犯罪，原
    判決遽為有罪之認定，尚有未合。又依起訴事實，被告丙○○、丁○多次犯行係獨立可分，如均成立犯罪，自應分論併
    罰，原判決認係包括一罪之集合犯，亦有未洽。檢察官上訴
    認原審法院誤依集合犯論處，指摘原判決不當，既有理由，
    且原審判決亦有上開誤為有罪認定之瑕疵，當屬無可維持，
    自應由本院予以撤銷改判。爰審酌被告丙○○、丁○於犯罪
    時均未滿20歲，涉世未深，為圖私利而犯本罪，犯罪後均已
    坦承犯行，被告丁○並於98年1月7日與被害人戊○○、乙○○、己○○三人達成和解，有和解書附卷可稽（見原審卷第
    65頁），2人均知所悔悟等一切情狀，各量處如主文第2項所
    示之刑，並皆諭知易科罰金之折算標準。又被告丙○○、丁○均未曾因故意犯罪而受有期徒刑以上刑之宣告，有臺灣高
    等法院被告前案紀錄表在卷可按，其皆因一時失慮，致罹本
    案犯罪，再兼衡酌其等犯後坦承犯行，已知悔悟之犯罪後態
    度，堪認被告丙○○、丁○經此偵審程序及罪刑宣告之教訓
    ，當能知所警惕而均無再犯之虞，本院認對其等所宣告之刑
    ，應皆以暫不執行為適當，爰併諭知被告丙○○、丁○均緩
    刑 2年，以勵自新。又本院斟酌被告丙○○、丁○為本案犯
    行，法治觀念尚嫌薄弱，爰併依刑法第74條第2項第5款之規
    定，命被告丙○○、丁○向執行檢察官指定之公益團體、地
    方自治團體或社區提供80小時之義務勞務，期能使其等於義
    務勞務之過程中，學習尊重他人權利及法治觀念，並依刑法
    第93條第 1項規定諭知被告丙○○、丁○於緩刑期間均付保
    護管束。至被告丙○○、丁○究應向何公益團體、地方自治
    團體或社區提供義務勞務，屬執行之問題，應由執行檢察官
    斟酌全案情節及各公益團體、地方自治團體或社區之需求，
    妥為指定，併予敘明。另被告丙○○、丁○其餘被訴犯行部
    分，既皆屬不能證明其犯罪，爰均為無罪之諭知。
六、據上論斷，應依刑事訴訟法第369條第 1項前段、第364條、
    第299條第1項、第301條第1項，刑法第28條、第339條第3項
    、第1項、第25條第2項、第41條第1項前段，第74條第1項第
    1款、第2項第5款、第93條第1項第2款，刑法施行法第1條之
    1，判決如主文。
本案經檢察官甲○○到庭執行職務。
中    華    民    國    98    年    5     月    13    日
            刑事第六庭    審判長法  官  李  文  雄
                                法  官  林  靜  芬
                                法  官  張  恩  賜
以上正本證明與原本無異。
不得上訴。
                                書記官  陳  如  慧
中    華    民    國    98    年    5     月    13    日
附錄論罪科刑法條
刑法第339條：
意圖為自己或第三人不法之所有，以詐術使人將本人或第三人之
物交付者，處五年以下有期徒刑、拘役或科或併科一千元以下罰
金。
以前項方法得財產上不法之利益或使第三人得之者，亦同。
前二項之未遂犯罰之。


司法院資訊處製作；財團法人民間司法改革基金會備份。
